【裁判字號】    90,婚,397
【裁判日期】    900831
【裁判案由】    履行同居
【裁判全文】
臺灣屏東地方法院民事判決                                九十年度婚字第三九七號
    原      告  乙○○
    被      告  甲○○
右當事人間請求履行同居事件，本院判決如左：
    主  文
被告應與原告同居。
訴訟費用由被告負擔。
    事  實
一、原告方面：
（一）聲明：如主文所示。
（二）陳述：被告於民國八十五年十月十七日與原告結婚，為原告之妻。起初尚能和
      睦相處，於八十六年至八十七年間，先後產下長女秀月與長男冠誠後，竟趁原
      告在外工作機會，任意在外廝混，原告屢勸不聽，八十八年十月九日竟忍心拋
      下待哺之幼子，離家出走回台南市之父母處，原告屢次促請被告返家，並向管
      區警員報案，被告均拒不返家與原告同居，顯未履行夫妻互負同居之義務。
（三）證據：提出戶籍謄本、證明書各一件及受理查詢失蹤人口案件登記表，並聲請
      訊問證人古阿水、陳楊阿妹即原告之母。
二、被告方面：
（一）聲明：原告之訴駁回。
（二）陳述：
      被告所以不願回家同居，因原告會毆打被告，甚至拿槍欲強押被告之妹上車，
      致使被告心生恐懼，被告自有拒絕同居之正當理由云云置辯。
（三）證據：請求本院傳訊證人李昭吟即被告之妹為證。
    理  由
甲、本件原告起訴主張：被告於八十五年十月十七日與原告結婚，為原告之妻。起初
    尚能和睦相處，於八十六年至八十七年間，先後產下長女秀月與長男冠誠後，竟
    趁原告在外工作機會，任意在外廝混，原告屢勸不聽，八十八年十月九日竟忍心
    拋下待哺之幼子，離家出走回台南市之父母處，原告屢次促請被告返家，並向管
    區警員報案，被告均拒不返家與原告同居，顯未履行夫妻互負同居之義務等語。
    被告則以伊所以不願回家同居，因原告會毆打被告，甚至拿槍欲強押被告之妹上
    車，致使被告心生恐懼，被告自有拒絕同居之正當理由云云置辯。
乙、按夫妻互負同居之義務。但有不能同居之正當理由者，不在此限。夫妻之住所，
    由雙方共同協議之；未為協議或協議不成時，得聲請法院定之。法院為前項裁定
    前，以夫妻共同戶籍地推定為其住所。民法第一千零一條、第一千零二條分別定
    有明文。又夫妻互負同居義務，在婚姻關係存續中，苟非有正當理由，即不得由
    一造拒絕同居。最高法院十九年上字第二六九三號判例可資參照，又被告主張有
    不能同居之正當理由，應由被告就此負舉證責任，本原告主張兩造為夫妻關係，
    現婚姻關係存續中，被告自八十八年十月九日即離家之事實，業據其提出戶籍謄
    本、證明書各一件及受理查詢失蹤人口案件登記表為證，本院審理中證人古阿水
    證述「他們結婚是我去致詞，有生育一男一女，但被告於八十八年十月九日就離
    家，至今有一、二年，原告很善良，不可能拿槍去押被告，被告因不願服侍原告
    之父母，所以離家，再這二年中，原告已請我們去找過被告四、五次，但被告仍
    不願回來。」，證人陳楊芳妹即原告之母證述「被告不回家是因為嫌我們家裡窮
    ，我們去找過他四、五次，被告仍不願回來，她們家也不管。拿槍的事，當初有
    請警察搜身，沒有拿槍這回事。」（見本院九十年八月二十一日言詞辯論筆錄）
    ，且依原告提出古阿水而書立證明書上即載明甲○○自八十八年十月九日即離家
    出走；互核與原告所述相符，雖被告之妹李昭吟於本院審理中證述：我姐姐會跑
    回來是因為我姐夫沒工作，會喝酒，沒事就去釣魚也會打她。有一次他朋友拿槍
    把我押出去，當時我姐夫有在場，我姐姐把我拉回來，我覺得他有點怪怪的，每
    次打電話來都跟我說色情的事。」，惟本院審理中命被告提出被毆傷之證明文件
    ，被告自承未能提出診斷書的文件，且被告所辯原告拿槍押人之事，亦未有任何
    其他事證為佐，只有證人證言，尚難採信，被告既未能舉證其有拒絕同居之正當
    理由，原告主張被告拒不履行同居之事實，堪認原告之主張為真實。
丙、從而原告本於現存之夫妻關係，請求被告履行同居義務，於法核無不合，應予准
    許。
丁、結論：原告之訴為有理由，依民事訴訟法第七十八條判決如主文。
中      華      民      國    九十      年      八      月    三十一    日
                                    臺灣屏東地方法院民事第一庭
~B法      官  李芳南
右為正本，係照原本作成。
如不服本判決，應於送達後廿日內，向本院提出上訴狀。
~B法院書記官  劉音利
中      華      民      國    九十      年      八      月    三十一    日


司法院資訊處製作；財團法人民間司法改革基金會備份。
